臺灣桃園地方法院民事裁定　　　　　　　 96年度小上字第1號
上　訴　人　乙○○
被上訴　人　縣府豪門公寓大廈管理委員會
法定代理人　丙○○
上列當事人間請求給付管理費事件，上訴人對於中華民國95年11
月29日本院中壢簡易庭95年度壢小字第1460號第一審判決提起上
訴，本院裁定如下：
    主  文
原判決廢棄。
被上訴人在第一審之訴駁回。
第一、二審訴訟費用新臺幣壹仟元、新臺幣壹仟伍佰元均由被上
訴人負擔；並確定被上訴人應賠償上訴人之訴訟費用為新臺幣壹
仟伍佰元。
    理  由
一、按「起訴應以訴狀表明下列事項，提出於法院為之：一、當
    事人及法定代理人。」又「原告之訴有下列之情形者，法院
    應以裁定駁回之。但其情形可以補正者，審判長應定期間先
    命補正：四、原告或被告無訴訟能力，未由法定代理人合法
    代理者。」民事訴訟法第244 條第1 項第1 款、第249 條第
    1 項第4 款分別定有明文。是無訴訟能力人提起訴訟，應由
    法定代理人合法代理，為訴訟之合法要件，此項要件之欠缺
    如經命補正而未補正者，法院應以裁定駁回之。
二、次按「公寓大廈成立管理委員會者，應由管理委員互推一人
    為主任委員，主任委員對外代表管理委員會。主任委員、管
    理委員之選任、解任、權限與其委員人數、召集方式及事務
    執行方法與代理規定，依區分所有權人會議之決議。但規約
    另有規定者，從其規定。」民國92年12月31日修正公布暨現
    行公寓大廈管理條例第29條第2 項定有明文。是管理委員之
    選舉除規約另有訂定外，雖非須召開區分所有權人會議始得
    為之，然有關管理委員參選之資格、任期、投票方式及當選
    票數等與管理委員選任有關之事項，仍應召開區分所有權人
    會議，以特別決議方式於規約中明文訂定，始對大廈住戶及
    區分所有權人發生效力。
三、經查，本件縣府豪門公寓大廈區分所有權人於94年3 月25日
    召開第一次區分所有權人會議決議通過並經被上訴人於同年
    4 月15日持向桃園縣政府申請報備之縣府豪門公寓大廈管理
    規約（下稱系爭94年報備管理規約）第7 條第1 項、第2 項
    就「主任委員、副主任委員及管理委員之資格及選任」係規
    定以「一、管理委員以各棟推舉或採無記名複記法票選，並
    以獲該分區區分所有權人票數較多者當選。二、除主任委員
    及財務委員之職務併前款同時由全體出席之區分所有權人直
    接票選產生外，其餘委員由全體當選委員相互推選產生。惟
    主任委員、副主任委員、監察委員及財務委員等，連選得連
    任該職位一次。」（見原審卷第134 頁至第135 頁），是依
    系爭94年報備管理規約，被上訴人之主任委員必須經由區分
    所有權人會議直選產生，應堪認定。惟本件被上訴人於95年
    4 月27日向本院聲請核發系爭支付命令時所列法定代理人即
    主任委員曾國禮，及於本件因上訴人異議視為起訴後之訴訟
    程序上，因曾國禮於同年7 月19日請辭主任委員，而繼任為
    主任委員之甲○○（於同年8 月29日調解程序期日，聲明承
    受訴訟），均係由管理委員相互推選等情，有被上訴人95年
    5 月份會議紀錄及95年7 月份會議會議紀錄附卷可按（見原
    審卷第31頁、第199 頁）。本件被上訴人原主任委員曾國禮
    及新任主任委員甲○○，既係由管理委員於管理委員會之定
    期會議自行推派，顯與系爭94年報備管理規約不符，自非適
    法之主任委員，而無代理（表）被上訴人之權限。是應認本
    件被上訴人即原告起訴未經合法代理，嗣經本院於96年1 月
    22日依首揭規定裁定命被上訴人於收受裁定後20日內補正。
    被上訴人即原告雖於同年2 月6 日具狀補正由副主任委員丙
    ○○為法定代理人。惟系爭94年報備管理規約第9 條第5 款
    雖載：「副主任委員應輔佐主任委員執行業務，於主任委員
    因故不能行使職權時代理其職務」，但其中所謂「主任委員
    因故不能行使職權時」應係指先有依系爭94年報備管理規約
    經區分所有權人會議直選所產生之合法主任委員存在，而主
    任委員因故（例如：如死亡、辭職或當然解任等事由）不能
    行使職權或雖依系爭94年報備管理規約召集區分所有權人會
    議選舉主任委員，而因故不能為決議（例如：出席區分所有
    權人未達同規約第3 條第10款、第11款所定人數及其區分所
    有權比例者）時，始得由副主任委員代理之。否則若被上訴
    人遲不依系爭94年報備管理規約選出主任委員，任由副主任
    委員代理其職務，則系爭94年報備管理規約第7 條第2項 主
    任委員需由區分所有權人直選規定將成具文。被上訴人起訴
    時所列法定代理人曾國禮及嗣後聲明承受訴訟之甲○○均非
    依系爭94年報備管理規約規定由區分所有權人合法選出乙節
    ，已如前述，足認被上訴人並未依上開規約召集區分所有權
    人會議推選主任委員，則依上開說明，丙○○雖亦係經區分
    所有權人會議所選出之管理委員，並經管理委員互選而為副
    主任委員，仍不得依上開規約第9 條第5 款代理主任委員之
    職務。從而，被上訴人即原告雖補正丙○○為法定代理人，
    亦於法不合。綜上，應認被上訴人提起本件訴訟未經合法代
    理，而本院命其補正之裁定業於96年1 月26日送達，亦有送
    達證書在卷為憑，被上訴人迄未補正，依首揭說明，被上訴
    人所提起第一審之訴，欠缺合法訴訟要件，為不合法，應予
    駁回。原審判命上訴人給付並為假執行之宣告，自有未洽。
    上訴意旨指摘原判決不當，求予廢棄改判，為有理由。自應
    由本院予以廢棄改判，如主文第二項所示。
四、末按於小額訴訟之程序，法院為訴訟費用之裁判時，應確定
    其費用額，又訴訟費用，由敗訴之當事人負擔，民事訴訟法
    第436 條之19第1 項、第436 條之32第1 項及第78條規定甚
    明。本件上訴為有理由並駁回被上訴人在第一審之訴，則第
    一、二審訴訟費用均應由被上訴人負擔，是本件之第一、二
    審裁判費用各為新臺幣（下同）1,000 元、1,500 元，應由
    被上訴人負擔，並確定被上訴人應賠償上訴人之第二審訴訟
    費用額為1,500 元。
五、結論：本件上訴為有理由，依民事訴訟法第436 條之32 第1
    項、第2 項、第436 條之19第1 項、第444 條第1 項前段、
    第95條、第78條，裁定如主文。
中　　華　　民　　國　　96　　年　　3 　　月　　6 　　日
                  民事第三庭  審判長法  官  潘進柳
                                    法  官  陳清怡
                                    法  官  林望民
上列正本證明與原本無異
不得上訴
中　　華　　民　　國　　96　　年　　3 　　月　　6 　　日
                                    書記官  曾建中
